臺灣臺南地方法院刑事判決
109年度交訴字第246號
公  訴  人  臺灣臺南地方檢察署檢察官
被      告  許晋書




上列被告因公共危險案件，經檢察官提起公訴（109年度偵緝字
第1005號），被告於準備程序進行中，就被訴事實為有罪之陳述
，本院改行簡式審判程序審理，判決如下：
    主  文
許晋書駕駛動力交通工具肇事，致人受傷而逃逸，處有期徒刑陸
月。
    事  實
一、許晋書於民國109年5月26日19時許，無照騎乘車牌號碼000-
    000號普通重型機車沿臺南市東區長東街由東往西方向行駛
    ，駛至該路段與生產路交岔路口時，本應注意汽車行駛時應
    注意車前狀況，並隨時採取必要之安全措施，而依當時天候
    雨、夜間有照明、柏油路面濕潤、無缺陷、無障礙物，且視
    距良好，並無不能注意之情事，其竟疏未注意及此，貿然前
    行通過上開交岔路口，適有薛筱薺亦疏未注意車前狀況，騎
    乘車牌號碼000-000號普通重型機車沿長東街由西往東方向
    駛至上開交岔路口，兩車發生擦撞，致薛筱薺人、車倒地，
    因而受有左側手腕挫傷合併腫脹、右側膝部挫傷擦傷等傷害
    （過失傷害部分另經檢察官為不起訴處分）。許晋書明知上
    情，竟未停留現場或報警處理，亦未對薛筱薺施以必要之救
    護或留下可供聯絡之身分資料，即基於肇事逃逸之犯意，棄
    車徒步離開現場。嗣經警獲報後到場處理，並調取本案事故
    地點附近路口監視器畫面加以比對，始循線查獲上情。
二、案經薛筱薺訴由臺南市政府警察局第一分局移送臺灣臺南地
    方檢察署檢察官偵查起訴。
    理  由
一、本件被告所犯為死刑、無期徒刑、最輕本刑為3年以上有期
    徒刑以外之罪，亦非屬高等法院管轄之第一審案件，其於準
    備程序進行中，先就被訴事實為有罪之陳述，經法官告知簡
    式審判程序之旨，並聽取公訴檢察官之意見後，依刑事訴訟
    法第273條之1第1項、第273條之2等規定，裁定進行簡式審
    判程序，且不受同法第159條第1項、第161條之2、第161條
    之3、第163條之1及第164條至第170條所規定證據能力認定
    及調查方式之限制，合先敘明。
二、認定犯罪事實所依憑之證據及理由：
　㈠對於上揭犯罪事實，業據被告於本院審理時坦承不諱，並有
    告訴人薛筱薺於警詢、偵訊時之指訴（警卷第5至7頁，偵1
    卷第35至36頁）、告訴人薛筱薺之台南市立醫院(委託秀傳
    醫療社團法人經營）109年5月26日診斷證明書（警卷第9頁
    ）、臺南市政府警察局舉發違反道路交通管理事件通知單（
    警卷第13頁）、路口監視器錄影畫面檔案光碟暨翻拍照片8
    張（警卷第15至21頁、97頁）、道路交通事故現場圖、道路
    交通事故調查報告表㈠㈡（警卷第25至29頁）、現場暨車損照
    片35張（警卷第31至65頁）、臺南市政府警察局第一分局交
    通分隊疑似道路交通事故肇事逃逸追查表（警卷第67頁）、
    證號查詢機車駕駛人（警卷第75頁）、車輛詳細資料2紙（
    警卷第79至81頁）在卷可稽，足認被告前開自白與事證相符
    ，應堪予採信。
  ㈡按汽車行駛時，駕駛人應注意車前狀況，並隨時採取必要之
    安全措施，道路交通安全規則第94條第3項定有明文。查被
    告為駕駛人，騎乘機車上路時自應遵守上開道路交通安全規
    則之規定，且肇事當時當時天候雨、夜間有照明、柏油路面
    濕潤、無缺陷、無障礙物、視距良好等情，有上開道路交通
    事故調查報告表㈠及路口監視器錄影畫面翻拍照片、現場照
    片等在卷可參，並無任何不能注意之情形，其卻疏未注意車
    前狀況，並隨時採取必要之安全措施，與迎面而來由告訴人
    所騎乘之機車發生碰撞，肇致本件車禍，自屬有過失甚明；
    另臺南市車輛行車事故鑑定委員會109年9月18日南市交鑑字
    第1091157402號函暨南鑑0000000案鑑定意見書（偵1卷第43
    至46頁）同此見解，亦可參照。而本件告訴人騎乘機車經碰
    撞後人車倒地，其手腕、右膝均有明顯擦挫傷，當時被告有
    下車，經報案路人要求被告不能離開現場，被告仍徒步離去
    等節，據告訴人於警詢時指述明確（警卷第6至7頁）。是依
    當時之情狀，被告應知悉交通事故發生，且機車駕駛人因此
    車禍受到傷害，其負有即時救護及事故後在場之義務，又經
    路人告知不要離開現場，其卻未對告訴人施以救護措施或報
    警處理，亦未等候執法人員到場處理，也未留下聯繫方式，
    即逕行徒步逃離現場，足認被告主觀上顯有肇事逃逸之認識
    與決意，客觀上亦有逃離事故現場之行為至明。
　㈢是本案事證明確，被告上開犯行堪以認定，應依法論科。
三、論罪科刑：
  ㈠核被告所為，係犯刑法第185條之4之肇事逃逸罪。至司法院
    釋字第777號解釋意旨固謂：非因駕駛人之故意或過失所致
    事故之情形是否構成刑法第185條之4所規定之「肇事」，尚
    非一般受規範者所得理解或預見，於此範圍內，其文義有違
    法律明確性原則，此違反部分應自該解釋公布之日起失其效
    力；然依該解釋意旨，刑法第185條之4就「駕駛人因故意或
    過失肇致事故」致人傷亡而逃逸之處罰部分，因無前述不明
    確之情形，即仍屬現行有效之法律。而本件被告對於上開事
    故之發生確屬有過失，詳如前述，又其於過失肇事致人受傷
    後逃逸，自仍有刑法第185條之4規定之適用，附此敘明。
  ㈡另被告前因施用毒品案件，經本院以107年度簡字第3254號判
    決判處有期徒刑5月確定，於108年8月9日執行完畢等情，有
    卷附臺灣高等法院被告前案紀錄表可稽，其受有期徒刑之執
    行完畢，5年以內故意再犯本件有期徒刑以上之罪，依刑法
    第47條第1項規定，雖為累犯。然本院依司法院大法官會議
    釋字第775號解釋，審酌被告前開所犯刑責為施用第二級毒
    品罪，與其於本案中所犯肇事逃逸罪之罪質及侵害法益不同
    、情節亦有異，難認被告有特別惡性或對刑罰反應力薄弱之
    情形，為避免發生被告所受之刑罰超過其所應負擔罪責，導
    致其人身自由因此遭受過苛之侵害所生罪刑不相當之情形，
    爰不予加重，併此敘明。
　㈢刑法第185條之4所定肇事致人傷害逃逸罪之法定刑為1年以上
    7年以下有期徒刑，而同為肇事逃逸者，其原因動機不一，
    犯罪情節亦未必盡同，危害社會之程度自屬有異，所科處之
    法定最低本刑卻同為1年之有期徒刑，不可謂不重，若不分
    犯罪情節輕重，概處以上開法定刑，難免輕重失衡，倘個案
    情狀有可憫恕而情輕法重之情形，於裁判時自得適用刑法第
    59條規定酌量減輕其刑，以避免過嚴之刑罰。被告肇事逃逸
    ，固於法不容，然告訴人所受傷勢尚非十分嚴重，與肇事致
    人受傷，猶任由傷重之被害人倒臥於道路上不顧，致生生命
    危險之情節，尚屬有別，其可受非難之程度較輕；又被告犯
    後能坦承犯行，且與告訴人成立和解，賠償其所受損害，經
    告訴人撤回告訴等節，有109年6月17日和解書及告訴人之偵
    訊筆錄（偵1卷第35頁、第39頁）在卷可參，顯見被告已盡
    力彌補所生損害，是核被告所犯之肇事逃逸罪刑與其犯罪情
    節相較，實屬情輕法重，客觀上顯有可資憫恕之處，本院認
    縱處以刑法第185條之4法定最低刑度即有期徒刑1年猶嫌過
    重，爰依刑法第59條規定，減輕其刑。
　㈣爰審酌被告騎乘機車行駛於道路，本應遵守相關交通規範及
    注意行車安全，卻未注意車前狀況而肇致本件車禍事故，並
    造成告訴人受有傷害，已有不該；卻未對告訴人為任何必要
    救治措施或報警處理，即逕自駕車離去，罔顧告訴人之人身
    安全，益見其守法意識較為薄弱，所為應予非難。惟考量其
    犯後能知坦承犯行，且與告訴人和解成立，賠償其所受損害
    ，詳如前述，非無悔悟之情，兼衡其自陳教育程度為高中肄
    業、未婚，入監前與父母親同住、從事粗工之工作等一切情
    狀，量處如主文所示之刑。
  ㈤末按司法院釋字第777號解釋意旨雖另認：102年修正公布之
    刑法第185條之4規定，一律以1年以上7年以下有期徒刑為其
    法定刑，致對犯罪情節輕微者無從為易科罰金之宣告，對此
    等情節輕微個案構成顯然過苛之處罰，於此範圍內，不符憲
    法罪刑相當原則，與憲法第23條比例原則有違；此違反部分
    ，應自該解釋公布之日起，至遲於屆滿2年時，失其效力。
    惟被告所犯上開肇事逃逸犯行，已經本院依刑法第59條規定
    減輕其刑度，並無司法院釋字第777號解釋意旨所指對情節
    輕微個案構成顯然過苛處罰之情形，自仍應依法予以判決，
    併此指明。
四、據上論斷，依刑事訴訟法第273條之1第1項、第299條第1項
    前段，刑法第185條之4、第59條，判決如主文。
本案經檢察官黃榮加提起公訴，檢察官廖舒屏到庭執行職務　　
中　　華　　民　　國　　110 　年　　5 　　月　　10　　日
            刑事第十四庭  法  官  蕭雅毓
以上正本證明與原本無異。
如不服本判決應於收受送達後20日內向本院提出上訴書狀，並應
敘述具體理由；其未敘述上訴理由者，應於上訴期間屆滿後20日
內向本院補提理由書（均須按他造當事人之人數附繕本）「切勿
逕送上級法院」。
                          書記官  李如茵
中　　華　　民　　國　　110 　年　　5 　　月　　10　　日
附錄本案論罪科刑法條全文
中華民國刑法第185條之4
（肇事遺棄罪）
駕駛動力交通工具肇事，致人死傷而逃逸者，處1年以上7年以下
有期徒刑。